臺灣屏東地方法院刑事判決　　　　　　　　96年度訴字第79號
公　訴　人　臺灣屏東地方法院檢察署檢察官
被　　　告　乙○○
上列被告因侵占等案件，經檢察官提起公訴（95年度偵緝字第34
5 號），被告於準備程序中先就被訴事實為有罪之陳述，本院合
議庭裁定改依簡式審判程序審理，判決如下：
    主  文
乙○○行使偽造私文書，足以生損害於公眾及他人，處有期徒刑
伍月，如易科罰金，以銀元佰元即新臺幣玖佰元折算壹日。如
附表所示偽造之印章及印文均沒收。
    事  實
一、乙○○前係位於屏東縣屏東市○○路229 巷「帝王城大樓」
    之大樓管理組長，甲○○為該處之住戶。緣甲○○因其所有
    之車牌號碼7816-MH 號自小客車，於民國94年8 月29日，在
    上開大樓地下室因他人操作機器不慎致車門受損，而委託乙
    ○○代為處理相關之修理及賠償事宜，並交付上開自小客車
    ，乙○○因而占有該車輛。詎乙○○竟基於為自己不法所有
    及行使偽造私文書之犯意，以代為協調賠償事宜須簽立委託
    書及交付身分證件為由，由甲○○在空白委託書上簽名及按
    指印，又委託不知情之不詳姓名年籍之成年友人先後偽刻甲
    ○○之印章2 枚，以其中1 枚蓋印文於委託書上，另並取得
    甲○○之身分證在該車輛內取得甲○○放置之駕照及行車執
    照等物後，即於同年9 月26日，佯稱受甲○○之委託，以新
    臺幣（下同）34萬元之代價，將該車輛出售予不知情之琪豐
    汽車商行黃彬雄，並將上開取得之甲○○身分證、行車執照
    及另一枚偽刻之印章與其本人之身分證件，交由不知情之黃
    彬雄於同日委請他人冒用甲○○名義，在「汽機車過戶申請
    登記書」上蓋用前開偽造甲○○之印章而偽造其印文，表示
    甲○○申請將上開車輛過戶登記於乙○○所有之意而偽造該
    私文書後，連同乙○○申請再過戶予黃彬雄之母黃蔣惠香之
    申請登記書，持向交通部公路總局高雄區監理所屏東監理站
    承辦公務員行使，使不知情之該監理所承辦公務員將該車過
    戶為乙○○所有之不實事項，登載於職務上所掌之車籍異動
    資料等公文書，足以生損害於甲○○及監理機關對車籍管理
    之正確性。
二、案經甲○○訴由屏東縣警察局屏東分局報請臺灣屏東地方法
    院檢察署檢察官偵查起訴。
    理  由
一、本件被告乙○○所為係犯死刑、無期徒刑、最輕本刑為3 年
    以上有期徒刑以外之罪，其於本院審判程序中就被訴事實為
    有罪之陳述，經法官告知簡式審判程序之旨，並聽取公訴人
    、被告之意見後，本院合議庭依刑事訴訟法第273 條之1第1
    項規定，裁定由受命法官獨任進行審判程序，另依同法第27
    3 條之2 、第159 條第2 項之規定，不適用傳聞法則有關限
    制證據能力之相關規定，合先敘明。
二、訊據被告乙○○對上揭犯罪事實於本院審理中供承不諱，核
    與告訴人甲○○之指述及證人黃彬雄於警詢及偵查之證述互
    核大致相符，並有委託書原本、汽車買賣（切結）契約書影
    本、車籍作業系統－查詢認可資料各1 紙、交通部公路總局
    高雄區監理所屏東監理站95年1 月24日高監屏字第09500028
    63號函檢附之汽（機）車過戶申請登記書影本2紙 及汽車異
    動登記書影本1 紙附卷可參，足徵被告之前揭任意性之自白
    確與事實相符，本件事證明確，被告犯行洵堪認定，應予依
    法論科。
三、論罪科刑：
  (一)按行為後法律有變更者，適用行為時之法律，但行為後之法
    律有利於行為人者，適用最有利於行為人之法律，修正後刑
    法第2 條第1 項定有明文。此條規定係規範行為後法律變更
    所生新舊法律比較適用之準據法，本身尚無新舊法比較之問
    題，於新法施行後，應一律適用新法第2 條第1 項之規定，
    為「從舊從輕」之比較，先予敘明。再按本次法律變更，比
    較時應就罪刑有關之共犯、未遂犯、想像競合犯、牽連犯、
    連續犯、結合犯，以及累犯加重、自首減輕暨其他法定加減
    原因（如身分加減）與加減例等一切情形，綜其全部罪刑之
    結果而為比較（最高法院95年5 月23日95年度第8 次刑庭會
    議決議參照）。經查，被告行為後，刑法業於94年2 月2 日
    修正公布，95年7 月1 日起施行，因此，本件於適用法律論
    罪科刑部分，自有新舊法比較適用之問題，爰分述如下：
  1.法定刑之罰金刑部分：被告行為時之刑法第335 條第1 項之
    法定刑為「5 年以下有期徒刑、拘役或科或併科1 千元以下
    罰金」、刑法第214 條之法定刑為「3 年以下有期徒刑、拘
    役或500 元以下罰金」，又均依修正前罰金罰鍰提高標準條
    例第1 條前段規定提高為10倍及依修正前刑法第33條第5 款
    規定「罰金：銀元1 元以上」，故上開各罪之罰金刑部分經
    提高並折算為新臺幣後，最高依序可罰新臺幣3 萬元及1 萬
    5 千元，最低則均為新臺幣3 元。至被告行為後公布施行之
    刑法施行法第1 條之1 規定：「中華民國94年1 月7 日刑法
    修正施行後，刑法分則編所定罰金之貨幣單位為新臺幣。94
    年1 月7 日刑法修法時，刑法分則編未修正之條文定有罰金
    者，自94年1 月7 日刑法修正施行後，就其所定數額提高為
    30倍。但72年6 月26日至94年1 月7 日新增或修正之條文，
    就其所定數額提高為3 倍」。加以刑法第33條關於罰金數額
    之規定，由銀元1 元以上，修正為新臺幣1 千元以上，以百
    元計算。其修正結果，上開各罪法定刑之罰金刑最高額部分
    數額雖與修正前相同，惟最低額部分則均已提高為新臺幣1
    千元，經比較新、舊法之結果，應以被告行為時之舊法對其
    較為有利。
  2.牽連犯部份：被告行為後，刑法第55條後段之牽連犯規定業
    經刪除。是於新法修正施行後，被告本件所為侵占及行使偽
    造私文書罪犯行，即須分論併罰。經比較新舊法之規定，修
    正後之規定對於被告較為不利，是仍應適用行為時且較有利
    於被告之修正前刑法。
  3.綜上，依整體綜合比較之結果，以修正前刑法對於被告較為
    有利，爰依刑法第2 條第1 項前段之規定，應適用被告行為
    時之刑法規定予以處斷。
  (二)核被告所為，係犯刑法第210條、第216條行使偽造私文書罪
    、同法第214 條使公務員登載不實罪及同法第335 條第1 項
    侵占罪；被告偽造私文書後復持以行使，其偽造印章、印文
    乃係偽造私文書之階段行為，又偽造私文書之低度行為應為
    行使偽造私文書之高度行為所吸收，均不另論罪；其利用不
    知情之不詳姓名年籍之成年友人偽造甲○○印章及利用不知
    情之車商黃彬雄偽造「汽（機）車過戶申請登記書」私文書
    持向監理機關行使，使監理機關承辦公務員將車輛過戶登記
    為乙○○所有之不實事項，登載於職務上所掌之公文書，為
    間接正犯。又其所犯行使偽造私文書、使公務員登載不實公
    文書及侵占罪間，有方法目的之牽連關係，依修正前刑法第
    55條之規定，應從一重之行使偽造私文書罪論處（起訴書漏
    未記載被告涉犯刑法第217 條第1 項之偽造印章、印文罪部
    分，容有未洽，惟被告所犯上開罪名既與前揭犯行有裁判上
    一罪之關係，為起訴效力所及，本院自應一併審理，附此敘
    明）。
  (三)爰審酌被告為53年11月19日生，受有高職畢業之教育程度，
    因一己貪念，侵占他人之物並予變賣，法紀觀念薄弱，且迄
    今仍未能與告訴人成民事和解賠償其損害，惟兼衡其並無前
    科，有臺灣高等法院被告前案紀錄表1 紙在卷可參，素行尚
    可，犯後坦承犯行，態度尚佳，及其犯罪之目的、動機、手
    段、所生危害等一切情狀，量處如主文所示之刑。又本件被
    告犯罪後，刑法第41條第1 項前段亦經修正，被告行為時之
    刑法第41條第1 項前段規定：「犯最重本刑為5 年以下有期
    徒刑以下之刑之罪，而受6 個月以下有期徒刑或拘役之宣告
    ，因身體、教育、職業、家庭之關係或其他正當事由，執行
    顯有困難者，得以1 元以上3 元以下折算1 日，易科罰金。
    」又被告行為時之易科罰金折算標準，修正前罰金罰鍰提高
    標準條例第2 條前段（現已刪除）規定，就其原定數額提高
    為100 倍折算1 日，則本件被告行為時之易科罰金折算標準
    ，應以銀元300 元折算1 日，經折算為新臺幣後，應以新臺
    幣900 元折算為1 日。惟95年7 月1 日修正公布施行之刑法
    第41條第1 項前段則規定：「犯最重本刑為5 年以下有期徒
    刑以下之刑之罪，而受6 個月以下有期徒刑或拘役之宣告者
    ，得以新臺幣1 千元、2 千元或3 千元折算1 日，易科罰金
    。」比較修正前後之易科罰金折算標準，以95年7 月1 日修
    正公布施行前之規定，較有利於被告，則應依刑法第2 條第
    1 項前段，並適用修正前刑法第41條第1 項前段及修正前罰
    金罰鍰提高標準條例第2 條規定，均諭知易科罰金之折算標
    準。如附表所示偽造之印章及印文，其中印章部分雖未扣案
    ，惟不能證明業已滅失，不問屬於犯人與否，均應依刑法第
    219 條規定宣告沒收。
四、據上論斷，應依刑事訴訟法第273 條之1 、第299 條第1 項
    前段，刑法第2 條第1 項前段、第210 條、第216 條、第21
    7 條、修正前刑法第214 條、第335 條、第55條、第41條第
    1 項前段、刑法第219 條、罰金罰鍰提高標準條例第1 條前
    段、修正前罰金罰鍰提高標準條例第2 條，判決如主文。
本案經檢察官林吉泉到庭執行職務。
中　　華　　民　　國　　96　　年　　4 　　月　　18　　日
                  刑事第三庭    法  官  林雅莉
以上正本證明與原本無異。
如不服本判決應於收受本判決送達後10日內向本院提出上訴書狀
，其未敘述上訴理由者，並得於提起上訴後10日內向本院補提理
由書狀（均須按他造當事人之人數附繕本）「切勿逕送上級法院
中　　華　　民　　國　　96　　年　　4 　　月　　18　　日
                                書記官  黃佳惠
附表：應沒收之偽造印章及印文
一、偽造之「甲○○」印章二枚。
二、委託書上偽造之甲○○印文三枚（原本如偵查卷第4 頁）。
三、偽造之汽（機）車過戶申請登記書上偽造之甲○○印文1 枚
    （影本如本院卷第31頁）。
四、偽造之汽車異動登記書上偽造之甲○○印文1 枚（影本如本
    院卷第33頁）。
附錄本案論罪科刑法條全文：
刑法第216條
行使第210 條至第215 條之文書者，依偽造、變造文書或登載不
實事項或使登載不實事項之規定處斷。
刑法第210條
偽造、變造私文書，足以生損害於公眾或他人者，處5 年以下有
期徒刑。
刑法第214條
明知為不實之事項，而使公務員登載於職務上所掌之公文書，足
以生損害於公眾或他人者，處3 年以下有期徒刑、拘役或5 百元
以下罰金。
刑法第217條
偽造印章、印文或署押，足以生損害於公眾或他人者，處3 年以
下有期徒刑。
盜用印章、印文或署押，足以生損害於公眾或他人者，亦同。
刑法第335條
意圖為自己或第三人不法之所有，而侵占自己持有他人之物者，
處 5 年以下有期徒刑、拘役或科或併科 1 千元以下罰金。
前項之未遂犯罰之。
